臺灣高雄地方法院民事判決　　　　　　100年度簡上字第463號
上　訴　人　磐石保全股份有限公司
法定代理人　黃吳月桂
訴訟代理人　張智富
被上訴人　　府邸建設有限公司
法定代理人　張泓鈞
訴訟代理人　張泓鈺
　　　　　　黃信嘉
上列當事人間請求給付服務費事件，上訴人對於民國100 年9 月
15日本院100 年度雄簡字第1309號第一審判決提起上訴，經本院
於民國100 年12月7 日言詞辯論終結，判決如下：
    主      文
原判決關於駁回上訴人後開第二項之訴部分，並訴訟費用之裁判
（除確定部分外）均廢棄。
被上訴人應再給付上訴人新臺幣貳仟伍佰元。
其餘上訴駁回。
第一審（除確定部分外）、第二審訴訟費用由被上訴人負擔百分
之五，餘由上訴人負擔。
    事實及理由
一、上訴人起訴主張：兩造於民國99年6 月間簽定駐衛保全服務
    契約（下稱系爭契約），由伊自99年7 月1 日起，至管理委
    員會成立並完成報備為止，提供址設高雄市○○區○○路35
    5 巷70號之幸福府邸大樓（下稱系爭大樓）駐衛保全服務，
    被上訴人每月則應支付服務費用新臺幣（下同）11萬元，嗣
    於99年6 月29日，兩造另簽定契約變更協議書，合意變更每
    月服務費用為92,000元。又系爭大樓管理委員會並於99年10
    月15日取得主管機關即高雄市政府楠梓區公所核准報備設立
    ，被上訴人卻遲至99年11月27日始與系爭大樓管理委員會完
    成移交程序，且於99年10月15日至99年10月31日期間，繼續
    要求伊向系爭大樓住戶收取10月份管理費，則伊於該段期間
    仍受被上訴人實質監督管理，是被上訴人應依約給付伊99年
    10 月 份服務費用92,000元。再者，伊於99年7 月進駐時，
    業已依約派員提供清潔服務，詎被上訴人以清潔人員未到場
    執行為由，擅自扣除當月服務費用5,030 元。又伊於99年8
    月間因受被上訴人委任，處理租用系爭大樓中元普渡布棚事
    宜，並代為墊支其費用2,500 元，被上訴人迄今尚未償還該
    筆費用。爰依系爭契約及委任之法律關係請求被上訴人給付
    92,000元、5,030 元、2,500 元等語，並聲明：被上訴人應
    給付上訴人99,530元。
二、被上訴人則以：系爭大樓管理委員會係於99年9 月25日成立
    ，並於99年9 月26日起行使管理委員會職權，系爭大樓事務
    已實際交由該管理委員會接管，則兩造間系爭契約當應終止
    ，且伊於系爭大樓管理委員會成立後，並未再與上訴人互動
    ，伊亦未收取系爭大樓住戶10月份之管理費，是上訴人自不
    得依約請求伊給付99年10月份服務費用92,000 元。又99年7
    月1 日起原告負責之清潔人員並未依約同時入駐，反而由伊
    聘請清潔人員林麗妃等人到場代為執行至99年7 月20日，是
    上訴人既未依約履行，伊當自該月服務費用扣取，此亦經上
    訴人簽收確認在案。另關於99年8 月間系爭大樓中元普渡布
    棚租用事宜，伊並未與上訴人有何約定，乃上訴人同意自行
    準備，又該筆費用亦未經伊同意簽章認可，則上訴人自無請
    領之依據等語，並聲明：上訴人之訴駁回，並願供擔保，請
    准宣告免為假執行。
三、原審審理之結果，認上訴人請求服務報酬46,000元部分為有
    理由而予以准許（此部分經原審判命被上訴人給付，未據被
    上訴人上訴聲明不服，已告確定），其餘請求尚乏實據，應
    為無理由而予以駁回。上訴人就前述駁回其請求之部分不服
    而提起本件上訴，並聲明：(一)原判決不利上訴人之部分廢棄
    ；(二)被上訴人應再給付上訴人53,530元。被上訴人則聲明：
    上訴駁回。
四、兩造不爭執事項：
  (一)兩造於99年6 月間簽定系爭契約及契約變更協議書，由上訴
    人自99年7 月1 日起，至管理委員會成立並完成報備為止，
    提供系爭大樓之駐衛保全服務，被上訴人每月應支付服務費
    用92,000元，上訴人於99年10月間仍繼續提供系爭大樓保全
    服務。
  (二)系爭大樓管理委員會係於99年9 月25日成立，並於99年10月
    15日取得主管機關即高雄市政府楠梓區公所核准報備，被上
    訴人於99年11月27日與系爭大樓管理委員會始完成書面移交
    程序。
  (三)上訴人係於99年7 月1 日進駐，正式清潔人員則於99年7 月
    21日報到，99年7 月20日以前系爭大樓清潔工作均由代班清
    潔人員為之，被上訴人並於99年8 月支付已扣除清潔費用之
    7 月份服務費用予上訴人收受。
  (四)上訴人曾於99年8 月間處理系爭大樓中元普渡布棚租用事宜
    ，並支付租用費用2,500元。
四、本件爭點厥為：
  (一)兩造契約何時終止？上訴人可否依約請求99年10月份服務費
    用？如可，其得請求金額為何？
  (二)上訴人請求被上訴人支付99年7 月份系爭大樓清潔費用5,03
    0 元，有無理由？
  (三)上訴人請求被上訴人支付99年8 月份系爭大樓中元普渡布棚
    租用費用2,500元，有無理由？
五、本院之判斷：
  (一)按附終期之法律行為，於期限屆滿時，失其效力，民法第10
    2 條第2 項定有明文。查兩造所簽訂之系爭契約第4 條約定
    保全服務期間以管理委員會成立並完成報備為終期，此有系
    爭契約書乙份在卷可稽（見原審卷第6 頁至第12頁），而系
    爭大樓管理委員會業於99年10月15日取得主管機關即高雄市
    政府楠梓區公所核准報備之證明，亦有高雄市楠梓區公所99
    年10月15日高市楠區民字第0990014126號函文及系爭大樓管
    理組織報備證明附卷可憑（見原審卷第13頁至第14頁），足
    見系爭大樓管理委員會成立並完成報備之日為99年10月15日
    ，是依系爭契約之上開約定，系爭契約於99年10月15日即行
    屆滿，則上訴人依約可得請求被上訴人給付10月份之服務報
    酬即為46,000元（即92,000元×15/30 ＝46,000元）。而上
    訴人雖主張被上訴人於99年11月27日與系爭大樓管理委員會
    始完成書面移交程序，且於99年10月15日至99年10月31日期
    間，繼續要求伊向系爭大樓住戶收取10月份管理費，則伊於
    該段期間仍受被上訴人實質監督管理，是被上訴人應依約給
    付99年10月份服務費用92,000元云云，然查：證人即系爭大
    樓之管理委員會委員柯旨陽到庭證稱：99年10月份時，被上
    訴人未再對上訴人為任何指示，都是由管委會直接和上訴人
    開會等語（見原審卷第109 頁），足證被上訴人於99年10月
    16日起，並未向上訴人為繼續管理契約之意思表示，縱被上
    訴人直至99年11月27日始與系爭大樓管理委員會完成書面移
    交程序，惟此乃被上訴人與系爭大樓管理委員會間內部交接
    情事，自無礙於系爭契約效力之期限，從而系爭契約於約定
    期限屆滿時契約自然失其效力，上訴人自不得認該契約仍為
    繼續而得請求被上訴人支付99年10月16日以後之10月份保全
    費用46,000元者，上訴人此部分主張，洵非可採。至上訴人
    自99年10月16日起之10月份為系爭大樓所為之管理行為，若
    符合其他法定要件，自得向系爭大樓管理委員會請求給付服
    務報酬，附此敘明。
  (二)次查，依系爭契約第3 條第1 項乃約定「保全員一哨每日24
    小時值勤、清潔員一人、週休一日、每日工作4 小時（清潔
    人員甲方同意乙方轉委任其他相關業者承作）」，可見系爭
    大樓之清潔工作亦屬上訴人提供服務內容之一，而其清潔費
    用依約一併計入每月服務報酬92,000元內，亦為上訴人所自
    陳，此部分之事實堪信為真。然查，觀諸上訴人向被上訴人
    所提出之系爭大樓99年7 月份服務費用請款單可知，被上訴
    人乃以因上訴人於99年7 月20日以前，並未派出其正式清潔
    人員完全負責系爭大樓清潔事宜，自應給付上訴人之7 月份
    服務費扣除清潔費8,030 元，並已於付款條件欄、備註欄各
    載有「扣8,030 」、「清潔員7 月20日才去上班，故需扣除
    8,030 元」等字樣，以明確之文字表明扣除之意，而被上訴
    人之當期付款金額即由95,000元修改為86,970元，並經上訴
    人於99年8 月12日於領款人欄簽章確認，此有該請款單影本
    在卷足佐（見原審卷第53頁），則被上訴人就此既已明列扣
    款事由及金額，而上訴人於此則未見異議或為保留，以此確
    見交涉之經過，應認兩造就被上訴人應給付上訴人之7 月份
    報酬金額業已達成協議，上訴人即同意僅請求請款單上更改
    記載之金額86,970元，而嗣被上訴人業按扣除後之餘額給付
    上訴人報酬完畢，亦有支票、發票等影本在卷可憑（原審卷
    第52頁），則上訴人本於系爭契約所生之7 月份報酬請求權
    ，即已因被上訴人之清償而消滅，茲上訴人再請求被上訴人
    給付其同意扣除之其中5,030 元，自難准許。
  (三)又按受任人先行墊付處理事務之必要費用者，委任人應償還
    之，並付自支出起之利息，民法第546 條第1 項定有明文。
    上訴人主張被上訴人委託伊協助系爭大樓於99年8 月份舉行
    中元普渡事宜乙節，業據證人孫翼文於原審到庭證稱：「普
    渡部分我們之前到建設公司協商時，被告（即被上訴人）說
    以前保全公司都有幫他們做，所以他要求我們也要幫他們作
    ，我當時有做備忘錄也有被告做普渡的公告」、「被告說往
    年都有拜，今年也要拜，費用問題沒有在會議提及，但是會
    議後普渡前有告知被告會有另外花費，他們說叫我們就是先
    辦，沒有說錢要誰先付」等語（見原審卷第92頁至第93頁）
    ，核與被上訴人於本院審理中自陳「（問：普渡的部分有無
    交待上訴人做？）用口頭，沒有約定費用如何分擔，我只說
    大樓的住戶要普渡，請上訴人協助辦理。」等語相符（見本
    院卷第52頁），足證被上訴人確曾委託上訴人協助系爭大樓
    辦理99年8 月份之中元普渡事宜無疑，而上訴人處理上開事
    務業支出租用布棚之費用2500元，為兩造所不爭執，則上訴
    人既有受被上訴人委託處理上開事務並因此代墊必要費用2,
    500 元之事實，揆諸前揭規定，自得向被上訴人請求償還，
    其並不得以未約定如何分擔即得免責，是上訴人請求被上訴
    人給付2,500 元，即屬有據，應予准許。
六、綜上所述，上訴人本於委任契約之法律關係，請求被上訴人
    給付代墊款2,500 元，為有理由，應予准許。至上訴人另依
    系爭契約之法律關係，請求上訴人再給付服務報酬54,030元
    ，均為無理由，應予駁回。原審就上開應准許部分，為上訴
    人敗訴之判決，容有未洽，上訴意旨求予廢棄改判，為有理
    由，爰由本院予以廢棄改判如主文第2 項所示。至上訴人之
    請求不應准許部分，原判決為上訴人敗訴之判決，經核並無
    違誤，上訴人指摘原判決此等部分不當，求為廢棄改判，為
    無理由，應駁回其上訴。
七、兩造其餘攻擊防禦方法，無礙本件勝負之判斷，爰不一一論
    敘，附此敘明。
據上論結，本件上訴為一部有理由、一部無理由，爰依民事訴訟
法第436 條之1 第3 項、第450 條、第449 條第1 項、第2 項、
第79條、第463 條，判決如主文。
中    華    民    國  100     年    12    月    21    日
                     民事第三庭審判長法  官  黃宏欽
                                     法  官  謝宗翰
                                     法  官  郭佳瑛
以上正本係照原本作成。
本判決不得上訴。
中    華    民    國  100     年    12    月     21    日
                                     書記官  黃琬婷